臺灣苗栗地方法院刑事裁定　　　　　　　　　　　　　　九十一年度自字第一二號
　　自　訴　人　乙○○
　　被　　　告　甲○○
右列被告因詐欺案件，經自訴人提起自訴，本院裁定如左：
    主  文
自訴駁回。
    理  由
一、本件自訴意旨略以：被告甲○○於民國九十年十月二十七日，向自訴人訂製「苗
    栗縣長侯選人競選總部招牌架」，用以懸掛苗栗縣長候選人徐享昆之競選看板，
    自訴人依約完成此承攬工程，詎被告遲不出面付款，迄今尚欠報酬新台幣六萬二
    千元，被告應係早有計劃欺瞞自訴人與之定約，並提出給付，事後再避不見面，
    屢經催討債務亦求償無門，因認被告涉有刑法第三百三十九條第一項詐欺取財罪
    嫌等語。
二、按法院或受命法官於自訴案件第一次審判期日前訊問及調查結果，如認為案件有
    刑事訴訟法第二百五十二條至第二百五十四條之情形者，得以裁定駁回其自訴，
    同法第三百二十六條第三項定有明文。次按告訴人之告訴（自訴人亦同），係以
    使被告受刑事訴追為目的，是其陳述是否與事實相符，仍應調查其他證據以資審
    認，亦有最高法院五十二年臺上字第一三００號判例要旨可為參照。又刑法第三
    百三十九條之詐欺罪，必須行為人自始基於不法所有之意圖，以詐術使人交付財
    物，始能構成，所謂以詐術使人交付，必須被詐欺人因其詐術而陷於錯誤，若其
    所用方法，不能認為詐術，亦不致使人陷於錯誤，即不構成該罪，最高法院四十
    六年臺上字第二六０號著有判例。至於民事債務當事人間，若有未依債務本旨履
    行給付之情形，在一般社會經驗而言，原因非一；其因不可歸責之事由無法給付
    ，或因合法得對抗他造主張抗辯而拒絕給付，甚至債之關係成立後，始行惡意遲
    延給付，皆有可能，非必出於自始無意給付之詐欺犯罪一端；又刑事被告依法不
    負自證無罪之義務，故在別無積極證據之情形下，自難違反刑事訴訟法第一百五
    十四條之規定，以被告單純債務不履行之狀態，推定被告自始即有不法所有之意
    圖而施用詐術。
三、經查，本院詢問自訴人本案承攬契約簽定過程，自訴人陳稱：被告甲○○於九十
    年十月二十七日至伊公司，要求伊架設鐵架，以利縣長候選人徐享昆懸掛競選看
    板，因架設地點在伊工廠隔壁，甲○○父親是公館人，伊認識，且甲○○住附近
    ，並稱做好後，馬上付現金，惟伊依約完成此工程並交付估價單予甲○○後，他
    竟一去不回，一週後，伊以手機與聯絡，亦未獲置理，伊本人去徐享昆服務處請
    求付款，該服務處之人竟稱何人訂作，即找該人收錢，伊即再去找甲○○，都找
    不到，迄今仍未付款等語（參見本院卷十四頁筆錄），自訴人雖提出估價單及完
    成本案工程之照片五幀作為確有承攬此工程，並依約完成之證據，惟詢問自訴人
    為何願意與被告簽立本案契，其亦明確答稱：係因被告住在伊住處附近，而相信
    被告等語，足徵，自訴人承作本案工程時，已自行評估風險，且認識被告父親，
    並知道被告住處，以後請款應不致追索無門，始承攬此工程，尚難認被告定作此
    工程時，有施用何積極施用詐術情事。被告事後雖未依約給付工報酬六萬二千元
    ，惟尚無法僅以被告於債之關係成立後，有不為給付或惡意遲延給付等情形，即
    遽予推論被告於九十年十月二十七日向自訴人定作本案工程時，係出於自始無意
    給付之詐欺犯罪故意。此外，本案尚無積極證據證明被告有何詐欺取財之情形，
    自難以被告單純債務不履行之狀態，推定被告自始即有不法所有之意圖而施用詐
    術。則被告所為與刑法第三百三十九條第一項詐欺罪之構成要件不符，本件應屬
    民事債務不履行之問題，宜循民事程序途徑解決。
據上論斷，應依刑事訴訟法第三百二十六條第三項、第二百五十二條第十款裁定如主
文。
中      華      民      國      九十一      年    四     月    十八     日
                                臺灣苗栗地方法院刑事第二庭
                                    法  官  黃  賢  婷
右正本證明與原本無異。
如不服本裁定應於送達後五日內向本院提出抗告狀。
                                    書記官  陳  文  聰
中      華      民      國      九十一      年    四     月    十八     日
